臺北高等行政法院判決
　　　　　　　　　　　　　　　　　　 94年度簡字第00370號
原　　　告　甲○○
被　　　告　臺北市政府
代　表　人　乙○○市長）住同.
上列當事人間因就業服務法事件，原告不服行政院勞工委員會中
華民國94年3月4日勞訴字第0930064149號訴願決定，提起行政訴
訟。本院判決如下：
    主  文
原告之訴駁回。
訴訟費用由原告負擔。
    事  實
緣原告甲○○聘僱他人所申請聘僱之菲律賓籍外國人FULONG
EILEEN（下稱F君，護照號碼：FF833071；原經核准之雇主：陳
玟旭）至臺北市○○○路○段48號11樓之1原告居所內，從事清潔
之工作，案經基隆市警察局第二分局於民國（下同）93年10月10
日循線查獲，該分局遂於93年10月21日以基警分二外字第
0930004799號函移由被告臺北市政府核處。嗣經被告審查屬實，
乃依就業服務法第57條第1款及第63條第1項規定，於93年11月5
日以府勞二字第0932469100號違反就業服務法罰鍰案件處分書，
處原告罰鍰新臺幣（下同）15萬元整。原告不服，提起訴願，旋
遭駁回，遂向本院提起行政訴訟，茲摘敘兩造訴辯意旨如左：
壹、原告起訴主張略謂：
一、聲明：
(一)、訴願決定及原處分均撤銷。
(二)、訴訟費用由被告負擔。
二、理由：
(一)、原告多年前於教會認識菲律賓籍友人艾莉絲，並因其提出急
    迫之財務需求資助其6千元整。後艾莉絲因故遭遣送回國，
    行前委託其友人F君在93年4月至5月間，每週一次至原告住
    處打掃，共從事清潔工作6次以表達對原告之感謝。因此，
    後來接獲基隆市警察局之員警通知抓到逃跑外勞，原告實一
    頭霧水。
(二)、據員警所言，員警是在93年10月份於基隆市抓到F君，既然
    不是在原告住所當場查獲且時隔半年，實在無印象。員警採
    用F君說辭「曾在重慶北路幫忙過」，然而原告實際上未給
    予薪資報酬，此關係亦稱不上所謂之僱傭或聘雇關係。員警
    將原告出自好意資助友人艾莉絲之金錢，曲解為每次代價1
    千元之酬勞，對於員警僅憑F君之片面指控，又無其他原告
    雇用F君之積極證據，如發給薪資之事實或現場工作遭警查
    獲之事證，即處原告重罰，實難讓人信服。就業服務法之立
    法採申請許可制度，原告週遭親友亦有申請外國監護工或幫
    傭，原告絕不可能故意去違反。
(三)、以常理推論，若有申請或雇用外籍勞工之需求，不會僅僅雇
    用6次那麼少之次數，更何況以超出外籍勞工薪資之行情雇
    用。惟被告未就此一情節調查F君所稱之工作時間及工資，
    即憑F君之供詞逕科以原告重罰，調查證據容顯疏漏。行政
    機關所為行政行為，應於當事人有利及不利情形，一律注意
    ，被告卻未採信原告未聘僱F君，僅依員警及F君於偵訊時對
    原告不利之供述作為處分之依據，實有不當，原處分及訴願
    決定均應予撤銷。
貳、被告答辯主張略謂：
一、聲明：
(一)、駁回原告之訴。
(二)、訴訟費用由原告負擔。
二、理由：
    本件原告主張調查證據完全以外勞供述為依據，採證程序有
    所疏漏等為由，主張原處分應予撤銷云云，顯無理由，按本
    件基隆市警察局第二分局函送原告於93年10月20日談話筆錄
    所載：「（問：你僱用的非法外勞是何人？有無人介紹？從
    事何事？做多久？薪資多少？今日警方所帶來的外勞是就是
    你所僱用的外勞？）答：我僱用的非法外勞是FULONG
    EILEEN（女、菲律賓籍、1971年8月25日生、護照號碼：
    FF833071）從事清潔打掃工作，做6個星期的時間（自93年4
    月中到5月底）每星期五下午，時新250元整，是外勞自己找
    我要工作的，無人介紹，今日警方帶來的外勞就是我僱用的
    外勞。」均與原告前提之起訴理由相左，原告所言，僅為卸
    責之辭，不足採信。綜上所陳，本件原告違法事實至為明顯
    ，被告對之予以處分於法自無不當及違誤，原告所訴無理由
    。
    理  由
一、按「為保障國民工作權，聘僱外國人工作，不得妨礙本國人
    之就業機會、勞動條件、國民經濟發展及社會安定。」「雇
    主聘僱外國人不得有下列情事：一、聘僱未經許可、許可失
    效或他人所申請聘僱之外國人。．．．」、「違反．．．第
    57條第1款．．．規定者，處新臺幣15萬元以上75萬元以下
    罰鍰。」分別為就業服務法第42條、第57條第1款及第63條
    第1項所明定。
二、查本件原告聘僱他人所申請聘僱之菲律賓籍外國人F君至臺
    北市○○○路○段48號11樓之1原告居所內，從事清潔之工作
    ，經基隆市警察局第二分局於93年10月10日循線查獲，該分
    局復於93年10月21日以基警分二外字第0930004799號函移由
    被告核處，有上開移送函及筆錄可稽，乃依就業服務法第57
    條第1款及第63條第1項規定，於93年11月5日以府勞二字第
    0932469100號處分書，處原告罰鍰15萬元整，自無不合。
三、雖原告主張：艾莉絲委託友人F君在93年4月至5月間，每週
    一次至原告住處打掃，以表達對原告之感謝，此關係稱不上
    所謂之僱傭或聘雇關係云云，惟稽之卷附外勞F君第1次、第
    2次之談話筆錄，其自承略以「我原雇主是陳玟旭。2003年8
    月3日逃逸。」「我逃逸後大約於2004年4月間自行到臺北市
    ○○○路2段找工作，我．．．在臺北市○○○路○段48號11
    樓之1．．．從事清潔工作，時薪250元．．．」「在臺北市
    ○○○路2段48號11樓之1的雇主是甲○○．．．」；另原告
    亦於警訊中坦承「我僱用的非法外勞是FULONG　EILEEN，從
    事清潔打掃工作，做6個星期的時間（自93年4月中旬到5月
    底）每星期五下午，時薪250元整，是外勞自己找我要工作
    的，無人介紹，今日警方帶來的外勞就是我僱用的外勞。」
    上開違法情節既經F君及原告於談話筆錄中坦承，並於談話
    筆錄末行簽名、捺指印，自不容原告空言否認該筆錄內容之
    真實性，從而，該筆錄自得為不利原告之證據。原告雖主張
    ：員警將原告出自好意資助友人之金錢，曲解為每次代價1
    千元之酬勞，況若有申請或雇用外籍勞工之需求，不會僅雇
    用6次云云，顯係事後圖卸之詞，殊不可採。
四、按就業服務法第57條第1款明文禁止非法聘僱未經許可、許
    可失效或他人所申請聘僱之外國人從事工作，旨在保障國民
    工作權、維持社會秩序而避免妨礙本國人之就業機會、勞動
    條件、國民經濟發展及社會安定。故針對聘僱外國人從事工
    作，立法採申請許可制，此揆諸同法第42條之規定亦明。是
    原告如需聘僱外國人從事工作，即應依法申請許可，原告未
    申請許可，聘僱外國人從事工作，自應受罰。
五、從而，被告依首揭規定，處原告15萬元罰鍰，並無不合。訴
    願決定遞予駁回，亦無違誤，均應予維持。本件原告之訴為
    無理由，爰不經言詞辯論予以駁回。
據上論結，本件原告之訴為無理由，爰依行政訴訟法第233條第1
項、第98條第3項前段判決如主文。
中　　華　　民　　國　　94　　年　 　7　　月　 29  　 日
 　　　　　　　　　　　　    第五庭  法　官 劉介中
上為正本係照原本作成。
本件以訴訟事件所涉及之法律見解具有原則性者為限，始得於本
判決送達後20日內向本院提出上訴狀並表明上訴理由，如已於本
判決宣示後送達前提起上訴者，應於判決送達後20日內補具上訴
理由（均按他造人數附繕本），且經最高行政法院許可後方得上
訴。
中　　華　　民　　國　　94　　年　 　7　　月　 29  　 日
                                     書記官 黃明和
